臺灣臺中地方法院刑事判決　96年度訴字第2567號
公　訴　人　臺灣臺中地方法院檢察署檢察官
被　　　告　甲○○
上列被告因偽證案件，經檢察官於本院九十六年度訴字第一
○九五號審理期日以言詞追加起訴，本院判決如下：
    主    文
甲○○於執行審判職務之公署審判時，證人於案情有重要關係之
事項，供前具結，而為虛偽陳述，累犯，處有期徒刑伍月。
    犯罪事實
一、甲○○前因違反動產擔保交易法及犯竊盜罪，分別經本院判
    處有期徒刑四月、四月確定在案，二案接續執行，甫於民國
    九十五年十二月二十七日縮刑期滿執行完畢。猶不悔悟，渠
    明知許一如（所犯轉讓第一級毒品，業經本院於九十六年八
    月二十一日以九十六年度訴字第一○九五號判決有罪在案，
    現上訴中），自九十四年十、十一月間某日起迄至九十五年
    二月二十日回溯約二星期間某日前止，在許一如之臺中市○
    ○路租屋處、臺中市○○路○段九十一號麗緹汽車旅館等處
    ，無償提供第一級毒品海洛因至少三次，每次約一支香煙施
    用量（約價值新臺幣〈下同〉五百元），供渠捲煙施用。嗣
    於九十五年二月二十日十九時三十分許，許一如與男友游安
    勗（所犯連續販賣第一級毒品等罪，亦經本院於九十六年八
    月二十一日以九十六年度訴字第一○九五號判決有罪在案，
    現上訴中）投宿臺中市○○路○段九十一號麗緹汽車旅館二
    ○七號房，並攜有毒品，經臺中市警察局第六分局員警前往
    查緝，當場扣得游安勗所有第一級毒品海洛因一包含袋重○
    ‧四公克、第二級毒品甲基安非他命一包含袋重二十二‧七
    公克、第二級毒品大麻煙草二包含袋重四十五公克、現金九
    萬五千元、行動電話二支（含ＳＩＭ卡）等物；及扣得許一
    如所有毒品分裝袋三十九個、毒品殘渣袋十六個、電子秤一
    台、行動電話一支等物。同日甲○○因撥打許一如之000
    0000000號行動電話欲索取第一級毒品海洛因施用，
    不知許一如已遭警逮捕，而由警引誘至現場盤查而獲悉。甲
    ○○嗣於九十五年七月六日偵查中經檢察官以證人身分訊問
    時，其經具結證述自許一如無償受讓第一級毒品海洛因之上
    情明確。嗣甲○○於九十六年七月三十一日本院九十六年度
    訴字第一○九五號被告游安勗、許一如涉犯毒品危害防制條
    例案件之審理期日，以證人身分經交互詰問作證時，於案情
    有重要關係事項，供前具結，而為虛偽陳述證稱：伊沒有向
    許一如免費拿過毒品海洛因，查獲當天因伊無聊，而打電話
    給許一如，就去汽車旅館找許一如；伊曾跟許一如一起施用
    過海洛因，毒品是伊和許一如一起出資，由許一如去買毒品
    ，伊是在伊之前住的忠孝路的黎閣汽車旅館等許一如，許一
    如先到伊住宿之汽車旅館拿錢後，她再去買毒品，伊等合買
    之毒品分量是半錢，伊等各出資六千元，許一如拿海洛因回
    來後，有時候是直接一人一半，有時候是共同吸食完後，剩
    餘部分，一人分一半；伊等都是用注射的方式施用毒品；伊
    在偵查中檢察官訊問時作證所供，許一如有免費提供海洛因
    給伊施用，是不實在的等語，企圖誤導該刑事案件審理之正
    確結果，而經蒞庭公訴檢察官於該案辯論終結前當庭以言詞
    追加起訴甲○○偽證罪嫌。
二、案經臺灣臺中地方法院檢察署檢察官於本院審理中追加起訴
    。
    理　　由
一、按被告以外之人於審判外之陳述，除法律有規定者外，不得
    作為證據；另被告以外之人於審判外之陳述，雖不符前四條
    之規定，而經當事人於審判程序同意作為證據，法院審酌該
    言詞陳述或書面陳述作成時之情況，認為適當者，亦得為證
    據。當事人、代理人或辯護人於法院調查證據時，知有第一
    五九條第一項不得為證據之情形，而未於言詞辯論終結前聲
    明異議者，視為有前項之同意；刑事訴訟法第一五九條第一
    項及第一五九條之五分別定有明文。本件證人許一如於接受
    警員詢問時所為之陳述，雖係被告以外之人於審判外之言詞
    陳述，惟被告對於證人許一如於警詢時陳述之證據能力，於
    本院準備程序中不爭執，亦未於言詞辯論終結前聲明異議，
    視為於審判程序同意作為證據，且本院審酌上開警詢筆錄作
    成時之情況尚無不當，依刑事訴訟法第一五九條之五之規定
    ，自有證據能力，合先敘明。
二、訊據被告甲○○固不否認有於上揭九十六年七月三十一日本
    院九十六年度訴字第一○九五號被告游安勗、許一如涉犯毒
    品危害防制條例案件之審理期日，以證人身分經交互詰問作
    證時，於案情有重要關係事項，供前具結而為上揭之證述內
    容，惟矢口否認有何偽證犯行，辯稱：伊承認在偵查中檢察
    官訊問時作偽證，伊在警局的筆錄是警察要伊說許一如她們
    販賣毒品，後來伊在偵查中改說許一如是免費提供，那是因
    為伊人在戒治會怕，伊在法院審判中所證都是實在云云。惟
    ：
  (一)按證人之地位，在於就其親所見聞及經歷之事項而為證述，
    是其對於有無見聞、經歷及其經過等情節，應能就事實之梗
    概為具體明確之陳述，且即便證人對於待證事實已記憶糢糊
    或不復記憶，其亦應如實證述「不記得」、「忘記了」等語
    。而事實真相只有一個，證人就事實之「有無」及其大方向
    之內容，應無前後明顯兩極化、矛盾陳述之可能。且證人對
    於細節之證述，或有時會因時間久遠、記憶糢糊等因素而有
    所出入，然在依經驗法則或論理法則之推論下，尚能理解其
    出入之原由，惟「究竟有無」、「是非真假」之事實出現及
    其梗概，即不應出現前後對立、兩極化之證詞。況於客觀情
    境上，現今之法庭活動，證人在供前或供後具結前，法官及
    檢察官依刑事訴訟法第一百八十七條第一項規定，即已告知
    證人具結之義務及偽證之處罰，且依刑事訴訟法第一百八十
    九條第一項、第二項及第三項之規定，具結應於結文內記載
    當據實陳述，決無匿、飾、增、減等語；其於訊問後具結者
    ，應記載係據實陳述，並無匿、飾、增、減等語。且結文應
    命證人朗讀、簽名、蓋章或按指印。故證人在作證時，應已
    明瞭其具結之義務及偽證之處罰，自亦有一定之心理強制力
    趨使其據實陳述。則在此客觀程序下所為之證述，其主觀上
    亦當係出於審慎之思考或回憶下所為。卻又出現前後對立、
    兩極化之證詞，足徵其有虛偽陳述之偽證意向與故意。
  (二)查，證人許一如於九十五年二月二十一日第一次警詢時即已
    自承：「（你既然沒有販賣毒品為何會被警方函送之男子甲
    ○○向警方供稱曾至麗緹汽車旅館向你購買海洛因四至五次
    你做何解釋？）每次都是我免費提供他施打海洛因的，他並
    沒有拿錢給我，…。」等語（六分局警卷第五頁），此與被
    告甲○○於九十五年七月六日檢察官訊問時結證供稱：「當
    天（指九十五年二月二十日）我不是要去跟她們拿毒品，我
    剛好要去找許一如，她會請我施用毒品，她請過我約三至四
    次左右，自被查獲前三、四個月開始，最後一次是九十五年
    二月十九日被查獲前一、二個星期，有一次是在她北屯租房
    子處，還有被抓到的那間汽車旅館，我有時會跟她要一次吃
    香菸的量，外面買大約五百元要吧，他總共請我大約三、四
    次，她沒有跟我收錢」、「（許一如都請你免費施用何種毒
    品？）海洛因。」、「（許一如本身就有那麼多毒品，為何
    不向他購買？）我不知道她有那麼多毒品，都是她請我施用
    ，我跟她要的。」、「（許一如真的免費提供你施用？）是
    的。」（九五偵五二○八卷(一)第四十三至四十四頁）等語相
    符，顯見證人許一如確有多次無償轉讓海洛因予被告。且徵
    諸被告於九十五年二月二十日之所以會前往臺中市○○路○
    段九十一號麗緹汽車旅館，係因其撥打證人許一如之000
    0000000號行動電話索取毒品海洛因施用時，不知許
    一如已遭警逮捕，而由警引誘至現場盤查而獲悉等情，此亦
    有甲○○之警詢筆錄（六分局警詢卷第十六頁）、員警職務
    報告書（六分局警詢卷第二十頁）等附卷可按，足見平日被
    告即有向許一如索取毒品施用之習性，益徵被告在偵查中檢
    察官訊問時所證為真。
  (三)雖被告甲○○於本院九十六年七月三十一日審理期日具結行
    交互詰問時改證稱：「我原來是說游安勗賣海洛因給我施用
    ，後來良心不安才改稱是許一如無償轉讓給我施用。因為有
    時候我和許一如會一起出錢拿毒品。被查獲當天我只是去找
    許一如，我不認識游安勗，因為我本身自己也有施用毒品，
    所以警察叫我要指證他們，不然就不放我走，就要辦我施用
    毒品。但是當時我去汽車旅館時我沒有施用，也沒有毒品交
    易。」、「當時我在勒戒，檢察官訊問我時，是以證人訊問
    我，我怕會多一條罪。所以我當時這樣講是不實在的。我怕
    勒戒不成功，因為事實上我是跟許一如一起出資購買海洛因
    ，我怕我這樣講會影響到我勒戒結果，或會被多判刑。」、
    「我沒有向許一如免費拿過毒品海洛因；查獲當天我因為無
    聊，打電話給許一如，就去找許一如；我有跟許一如一起施
    用過海洛因，毒品是我們一起出資，由許一如去拿的，至於
    許一如跟誰拿的，我不知道；許一如沒有帶我一起去拿毒品
    ，我是在我之前住的忠孝路的黎閣汽車旅館等她，許一如先
    到我的汽車旅館拿錢，拿錢之後，她再去買，我們合資的份
    量是半錢，我們各出資六千元，許一如拿海洛因回來後，有
    時候是直接一人一半，有時候是共同吸食完後，剩餘的部分
    ，就一人一半，我們都是用注射的方式施用。」云云（本院
    九六訴一○九五號審理卷第一三八至一四○頁）。然查，證
    人許一如與被告先前於歷次供述，均不曾提及二人合資購買
    毒品施用；且被告於上揭九十五年七月六日偵查中檢察官訊
    問作證時，亦就其購買毒品海洛因之時、地及對象等情證稱
    ：「（海洛因都在何處購買？）我之前在太平市附近跟郭正
    銘購買，他是六十八年次，住太平橋附近，我跟他買過約十
    次左右，從被查獲前四、五個月前就開始跟他拿，最後一次
    是被查獲前一天，我每次都是跟他買五百元至一千元不等，
    他都在太平橋附近拿給我，我被查獲後就沒有再跟他買，他
    電話號碼我不知道，是一個綽號叫三百的朋友介紹我向他買
    。」等語，與本院所證與許一如一起合資購買海洛者云云不
    符。又被告於九十五年二月二十日第一次警詢筆錄供稱其施
    用海洛因之方法為「我是將海洛因放入香菸中，然後點火吸
    食，俗稱『捲菸』」（六分局警卷第十七頁），及於上開九
    十五年七月六日檢察官訊問時結證供稱：「我有時會跟她要
    一次吃香菸的量」等語，二者相符，均與上開於本院所證：
    「我們各出資六千元，許一如拿海洛因回來後，有時候是直
    接一人一半，有時候是共同吸食完後，剩餘的部分，就一人
    一半，我們都是用注射的方式施用」云云不符，顯見被告於
    本院所證係迴護證人許一如而臨訟編纂，要無足採，應以被
    告於偵查中所證可信。
  (四)此外，復有被告分別於上開偵查、審理之證人供述筆錄、證
    人結文各一件、本院九十六年度訴字第一○九五號刑事判決
    書一件在卷可稽，並經本院依職權調查提示本院九十六年度
    訴字第一○九五號刑事卷證資料無訛。被告於本院審理時之
    具結證述，顯然確有偽證之意向與故意無疑。是被告上開所
    辯，要無足採，事證明確，犯行堪予認定。
二、核被告所為，係犯刑法第一百六十八條之偽證罪。被告前因
    違反動產擔保交易法及犯竊盜罪，分別經本院判處有期徒刑
    四月、四月確定在案，二案接續執行，甫於九十五年十二月
    二十七日縮刑期滿執行完畢，此有臺灣臺中地方法院檢察署
    刑案資料查註紀錄表及臺灣高等法院被告前案紀錄表附卷可
    稽，其於五年之內，故意再犯本案有期徒刑以上之罪，係屬
    累犯，應依刑法第四十七條第一項之規定加重其刑。爰審酌
    被告犯罪之動機、目的、手段、其等品行及智識程度、所為
    嚴重危害司法審判之正確性、被告偽證之情節輕重，及其於
    犯罪後否認有偽證犯行而未具悔意等一切情狀，量處如主文
    所示之刑，以示懲儆。
據上論斷，應依刑事訴訟法第二百九十九條第一項前段，刑法第
一百六十八條、第四十七條第一項，判決如主文。
中　　華　　民　　國　　96　　年　　10　　月　　2 　　日
                  刑事第三庭  審判長法　官  賴恭利
                                    法　官  黃松竹
                                    法　官  陳思成
上為正本係照原本作成
如不服本判決，應於送達後十日內向本院提出上訴狀（須附具體
理由及繕本），上訴於臺灣高等法院臺中分院。
                                    書記官  鐘麗芳
中　　華　　民　　國　　96　　年　　10　　月　　2 　　日
附錄論罪科刑法條：
刑法第一百六十八條
　於執行審判職務之公署審判時或於檢察官偵查時，證人、鑑定
　人、通譯於案情有重要關係之事項，供前或供後具結，而為虛
  偽陳述者，處七年以下有期徒刑。
